【裁判字號】    89,竹簡,334
【裁判日期】    891006
【裁判案由】    損害賠償
【裁判全文】
臺灣新竹地方法院民事判決  八十九年度竹簡字第三三四號
    原      告  中華電信股份有限公司台灣北區電信分公司
    法定代理人  李清江
    訴訟代理人  甲○○
    被      告  富岡營造有限公司
    法定代理人  乙○○
右當事人間損害賠償事件，本院判決如左：
    主    文
被告應給付原告新台幣陸萬捌仟肆佰拾貳元，及自民國八十九年七月十五日起至清
償日止，按年息百分之五計算之利息。
訴訟費用由被告負擔二分之一，餘由原告負擔。
    事實及理由
一、原告之聲明：被告應給付原告新台幣（下同）壹拾萬陸仟捌佰陸拾肆元，及自
    起訴狀繕本送達之翌日起至清償日止，按年息百分之五計算之利息。
二、事實摘要：
    原告起訴主張其設於新竹市○○路○段二八四號前之電信地下管線於八十八年十
    一月四日遭被告挖損，經轄屬之新竹營運處派員會同管區警員至現場查勘屬實，
    制有「電信線路設施遭受損害會勘簽證單」簽認在案，並支出修復費用壹拾萬
    陸仟捌佰陸拾肆元，經原告以八十九年一月二十五日通知被告於文到後三日內以
    八折費用繳納，被告逾期未繳，爰依「電信線路設施遭受損害處理規則」第五條
    請求被告賠償原告支出之上開修復費用等語。被告雖自認因承攬新竹市政府「新
    竹市○一—二○—二道路拓寬工程」，施工時挖損原告之電信管線，惟辯稱其法
    定代理人乙○○曾於施工前向原告所轄新竹營運處第一線路中心索取線路配置圖
    ，當時該中心三股領班林銘壕並未提供，僅告知被告法定代理人謂如果挖到原告
    之線路時，再通知原告處理，被告之人員施工時已有小心注意，惟被告無管線配
    置圖，不知原告埋設管線之確實位置，且按規定原告埋設之深度應有一米二以上
    ，惟系爭受損管線埋設深度僅五十公分，又原告之管線外包覆之水泥並無警告標
    示，才造成被告之工人在打水泥時震動到電信管線發生損害，被告並無過失，又
    原告要求被告之法定代理人先在「簽證單」上簽名後才去拿材料，修復之金額係
    原告自行填寫，不足採信云云置辯。
三、法院之判斷：
  （一）原告主張其所有設於新竹市○○路○段二八四號前之電信地下管線於八十八
        年十一月四日遭被告挖損，支出修復費用壹拾萬陸仟捌佰陸拾肆元之事實
        ，業據提出「電信線路設施遭受損害會勘簽證單」、損害電信線路賠償工料
        費明細表各一件、現場照片五張為證，被告亦自認系爭管線係其工人施工時
        所挖毀，而原告請求之修復費用之工資及材料係分別依原告八十六年七月十
        八日北設字第八六Ｂ○四○○五二一號函，及「材料基本資料」所定之統一
        標準計價，非依個案有所差別，本院認該計價標準應為可採，故原告之主張
        堪信為真。
  （二）被告雖持前開抗辯，認其並無過失云云，經查，被告承攬新竹市政府「新竹
        市○一—二○—二道路拓寬工程」，新竹市政府於被告施工前曾以八十八年
        六月二十二日（八八）府工土字第四三二三三號函、八十八年八月三十一日
        （八八）府工土字第五七二三九號函通知原告謂該施工路段有原告之管線通
        過，請原告配合辦理及遷移管線事宜，業經本院向新竹市政府函查無誤，有
        上開二份函文在卷可稽（原告主張未收到八十八年八月三十一日之函文），
        原告人員與新竹市政府承辦人鍾志仁並於同年十一月五日會勘現場，會勘結
        果原告方面認原告之現有管線並未妨礙新竹市○○○○道工程，如需了解施
        工範圍內現有管線位置，只要承商提出要求，本處可以配合探測，並予紅漆
        示，以利施工，並請承商小心不要挖壞本處管線云云，有原告提出之便箋一
        紙可稽，而被告於施工前已知其施工之路段有原告埋設之管線經過，並事先
        與原告所轄之營運單位接洽，足見其對可能造成原告之電信管線受損之事實
        已有認識，且證人即原告新竹營運處第一線路中心三股領班林銘壕到庭證稱
        被告之法定代理人乙○○在施工前有找過伊，伊對被告之法定代理人稱施工
        有問題可找伊會勘，電信管線外有覆蓋砂土，砂土上之警示帶書寫「下有電
        信管線」，埋設深度應有一米二等語，被告雖辯稱埋設深度僅五十公分，及
        現場無警示標誌等語，因現場已修復完畢，現已無從查證，惟被告縱然不知
        管線之確實位置，但系爭管線外既有水泥包覆，被告又係專業之營造公司，
        對於現場水泥包覆地帶下可能埋有原告之電信管線一事，應可預見，自應通
        知原告人員到場會勘以避免損害發生，竟仍輕率從事，終至發生損害，自難
        謂其無過失，所辯不足採信。
  （三）惟按損害之發生或擴大，被害人與有過失者，法院得減輕賠償金額，或免除
        之，民法第二百十七條第一項定有明文。經查，被告施工前新竹市政府曾二
        次以函文通知原告謂該施工路段有原告之管線通過，請原告配合辦理及遷移
        管線事宜，原告人員並與新竹市政府人員於同年十一月五日會勘現場等情，
        已如前述，原告對其埋設管線之路段有工程施工一事，亦知之甚明，其會勘
        時固可能基於原告之電信管線與被告施作道路二旁排水管係屬平行之考量，
        認其電信管線埋設位置不影響工程施工，無遷移必要，惟被告欲將道路二旁
        之排水管連接道路中央下水道管線時，其施工方向即與原告理設電信管線之
        方向垂直，致被告施工時挖損原告之電信管線，亦為原告所自承，則原告人
        員會勘時之判斷已有疏誤，且被告之法定代理人於施工前既已與原告營運單
        位接洽，原告所相關人員自應配合提供管線配置圖予被告作為施工參考，以
        避免損害發生，至於管線配置圖究由原告新竹營運處之設計規劃科或第一線
        路中心管有，事屬原告內部單位之分工，與被告無涉，原告之人員怠於防免
        損害之發生，原告就其使用人之與有過失應與自己之過失負同一之責任（民
        法第二百二十四條參見），本院斟酌原告過失之程度，認應減輕被告百分之
        五十之賠償責任，則被告賠償之金額應為陸萬捌仟肆佰拾貳元（136864
        ÷2＝68432元）。
  （四）綜上，原告請求被告給付陸萬捌仟肆佰拾貳元，及自起訴狀繕本送達之翌
        日即八十九年七月十五日起至清償日止，按年息百分之五計算之利息為有理
        由，應予准許，逾此部分則非正當，應予駁回。
四、結論：原告之訴為一部有理由，一部無理由，依民事訴訟法第七十九條但書，判
    決如主文。
中      華      民      國    八十九    年      十      月     六       日
                                  臺灣新竹地方法院新竹簡易庭
~B法      官  彭洪英
右為正本係照原本作成。
如對本判決上訴，須於判決送達後二十日內向本院提出上訴狀（須按他造當事人之人
數附繕本）。
~B法院書記官  蘇霞
中      華      民      國    八十九    年      十      月      七      日


司法院資訊處製作；財團法人民間司法改革基金會備份。
